【裁判字號】    97,上更(二),106
【裁判日期】    970714
【裁判案由】    違反毒品危害防制條例
【裁判全文】
臺灣高等法院高雄分院刑事判決     97年度上更(二)字第106號
    上  訴  人
    即  被  告  甲○○
                        （現於臺灣高雄第二監獄執行中）
    指定辯護人  本院公設辯護人  于欣潔
上列上訴人因違反毒品危害防制條例案件，不服臺灣高雄地方法
院95年度訴字第262 號中華民國95年12月7 日第一審判決（起訴
案號：臺灣地方法院檢察署94年度偵字第22447 號），提起上訴
，經判決後，由最高法院第二次發回更審，本院判決如下：
    主  文
原判決撤銷。
甲○○連續販賣第一級毒品，處有期徒刑拾年，禠奪公權陸年。
未扣案販賣第一級毒品所得新台幣伍仟伍佰元沒收之，如全部或
一部不能沒收時，以其財產抵償之。
    事  實
一、甲○○明知海洛因如供人施用，對他人之身體健康將造成極
    大之危害，係毒品危害防制條例第2 條第2 項第1 款所列之
    第一級毒品，依法不得持有、販賣，竟意圖營利，基於販賣
    第一級毒品海洛因之概括犯意，以0000000000號行動電話供
    作對外聯絡販賣毒品之用，適有施用毒品者芮自宇經由姓名
    年籍不詳友人介紹而知悉甲○○，芮自宇欲向甲○○購買毒
    品海洛因，乃自民國94年5 月初某日起至94年6 月下旬某日
    止，由芮自宇以公共電話撥打甲○○所使用之上開行動電話
    ，與甲○○約定購買海洛因之價錢、數量及交付地點後，由
    甲○○攜帶裝有毒品海洛因之小包夾鏈袋，在位於高雄縣橋
    頭鄉○○村○○路55號其住處旁之統一便利超商附近交付芮
    自宇，其中1 次以新台幣（下同）2,000 元、1 次以1,000
    元、其餘5 次以500 元不等之價格，連續販賣第一級毒品海
    洛因予芮自宇，共7 次，嗣芮自宇於94年7 月2 日21時許，
    因另涉搶奪、竊盜及毒品案件，為警在高雄市○○區○○路
    205 號前逮捕，經警追查其搶奪財物之去向知悉其使用毒品
    後，問明毒品來源，芮自宇方供出甲○○為其貨源，及甲○
    ○所使用之行動電話號碼、交付毒品之地點等情節，因而為
    警循線查獲上情。
二、案經高雄市政府警察局楠梓分局移送臺灣高雄地方法院檢察
    署檢察官偵查起訴。
    理  由
甲、程序部分：
一、按被告以外之人於偵查中向檢察官所為陳述，除顯有不可信
    之情況者外，得為證據，同法第159 條之1 第2 項定有明文
    。偵查中對被告以外之人（包括證人、鑑定人、告訴人、被
    害人及共同被告等）所為之偵查筆錄，或被告以外之人向檢
    察官所提之書面陳述，性質上均屬傳聞證據。惟現階段刑事
    訴訟法規定檢察官代表國家偵查犯罪、實施公訴，依法其有
    訊問被告、證人及鑑定人之權，證人、鑑定人且須具結，而
    實務運作時，檢察官偵查中向被告以外之人所取得之陳述，
    原則上均能遵守法律規定，不致違法取供，其可信度極高，
    職是，被告以外之人前於偵查中已具結而為證述，除反對該
    項供述得具有證據能力之一方，已釋明「顯有不可信之情況
    」之理由外，不宜以該證人未能於審判中接受他造之反對詰
    問為由，即遽指該證人於偵查中之陳述不具證據能力。本件
    證人芮自宇於檢察官偵查中所為之陳述，其未曾提及檢察官
    在偵查時有不法取供之情形，且無顯不可信之情況，依上說
    明，其於偵查中之證言自具有證據能力。
二、高雄市立凱旋醫院編號Ｄ0925、Ｄ0983濫用藥物尿液檢驗報
    告，此類文書，係被告以外之人於審判外之書面陳述，依刑
    事訴訟法第159 條第1 項之規定，屬於傳聞證據，惟於立法
    理由明確說明，該條所謂「除法律有規定者」外，尚包括同
    法第159 條之1 至159 條之5 及第206 條等規定。本件鑑定
    係經審判長、受命法官或檢察官選定或囑託機關、團體所為
    之鑑定，所鑑定之結果，鑑定人依刑事訴訟法第206 條所出
    具之鑑定報告，係刑事訴訟法第159 條第1 項所指例外規定
    ，有證據能力。且被告對於該鑑定報告亦表示同意為證據，
    則依據刑事訴訟法第159 條之5 第1 項規定，自得為證據。
乙、實體部分：
一、訊據上訴人即被告甲○○矢口否認上開販賣海洛因毒品給芮
    自宇之犯行，先辯稱：「伊完全不認識證人芮自宇，不知芮
    自宇為何要指認他。」、「芮自宇指述伊販賣毒品之該段期
    間，伊人在雲林縣麥寮鄉工作，無法交付毒品予芮自宇，不
    知芮自宇為何要指控伊。」等語，嗣辯稱：「我跟芮自宇合
    資買毒品，他拿錢委託我買，我拿不好的海洛因給他，所以
    他應該對我有怨隙，懷恨在心，才指控伊販毒。94年6 月毒
    品交付有好幾次，他交給我500 或1,000 元。我跟芮自宇是
    在高雄楠梓右昌芮自宇家附近公園認識，有時他會在那個公
    園交錢給我，有時會在起訴書所載統一超商交錢給我，交貨
    地點相同。我趁幫他買毒品機會可以分一點。」等語，後又
    改稱: 「我跟芮自宇沒有金錢交易，都是他先打電話給我說
    要買毒品，我們再一起合資去買，我們一起去找藥頭，藥頭
    李哲明已經去世，芮自宇不認識這個人，都是由我出面去跟
    李哲明買的。買到的時候，如果是合資就兩人分，如果是芮
    自宇出錢，我交給芮自宇後，我再跟他要，他也在場，所以
    我都是全部交給芮自宇，不是自己先留一點，我全部交給芮
    自宇再向他要，我沒有先跟芮自宇講好我替他去買回來他必
    須分一點給我，但這是默契，芮自宇不會不給我，我會一直
    跟他要，我開口跟他要，他就會給我。我們吃是各自分開。
    芮自宇是將毒品放在我的針筒裡交給我，剩下的粉末他帶回
    去。我留我的電話給他的目的是如果他要買毒品可以一起拿
    藥，因為大家不是時常有錢，所以希望可以相互支援。所以
    他有錢的時候，我幫他買毒品，他可以分一點毒品給我。如
    果我有錢的時候，買毒品我不一定會分給他，我沒有每次都
    有分給他，我跟芮自宇一起出錢買大概有2 、3 次以上，次
    數我忘記了，我認識芮自宇一個月多月而已，時間大概是94
    年5 、6 月認識他的，芮自宇拿錢給我，請我去跟藥頭買，
    我就電話聯絡藥頭，藥頭指定地點後，我跟芮自宇就一起去
    。芮自宇怕我跑掉了，所以他會跟我一起去。我跟他認識時
    間不長，他也是一起用毒品的朋友介紹認識的。」等語。
二、經查：
（一）上開事實，業據證人芮自宇於原審審理中結證稱：「伊自
      94年7 月2 日到案前幾個月經由朋友介紹認識被告，都是
      以公共電話聯絡被告使用的0000000000號行動電話購買毒
      品，總共買了7 、8 次，地點先聯絡好，被告親自拿出來
      交易，大概都是在被告居住的高雄縣橋頭鄉○○路55號附
      近的統一超商或超商附近，大部份每次都是買500 元或1,
      000 元，也買過2,000 元，確認有1 次買2,000 元，至少
      1 次買過1,000 元，幾次買過500 元，伊向被告說要購買
      多少錢後，被告會自己用夾鏈袋包裝海洛因粉末交給伊，
      就是在庭的被告販賣伊毒品海洛因沒錯，伊都叫他「眼鏡
      仔」。在警詢時，我印象警察是問我1 個月買幾次，所以
      才講3 、4 次，檢察官偵詢時問我全部共買幾次，我才講
      7 、8 次，所以全部購買的次數，應以檢察官偵訊時所講
      的7 、8 次才實在等語明確（見原審卷第40頁至第46頁）
      。於本院前審97年1 月31日審理時復結證：我是94年7 月
      2 日被抓前一、兩個月才認識被告，是朋友介紹向被告拿
      海洛因，我是拿錢給他，然後再向他拿海洛因。我要去找
      被告時，都是先打電話跟他聯絡。我拿錢給被告向他拿海
      洛因時，被告並沒有說是幫我購買，或與我合資向藥頭買
      。我和被告沒有什麼交集，我單純拿錢給他，然後過一段
      時間去拿海洛因。我跟被告買海洛因有500 元，有1,000
      元，也有2,000 元。購買毒品前，我都是打公共電話與被
      告的手機聯絡，我與被告沒有仇恨或過節等語（見本院上
      更(一)卷第49頁至第52頁）。另證人芮自宇於偵查中亦明確
      結證：「海洛因向眼鏡仔的男子購買，共買了7 、8 次，
      每次500 元至1,000 元不等，最後一次是94年6 月中至6
      月底的某天，交易地點在他家附近7-11超商，我買500 元
      海洛因1 包，一手交錢一手交貨，買的海洛因我已經施用
      完未被查扣，但我因搶奪案被捉到驗尿是陽性反應。眼鏡
      仔是甲○○，住高雄橋頭鄉甲圍附近。我以公共電話打他
      手機聯絡。」等語（見偵查卷第10頁至第11頁）。由上開
      證人芮自宇稱：地點先聯絡好，被告綽號眼鏡仔，他親自
      拿出來交易，大概都是在被告居住的高雄縣橋頭鄉○○路
      55號附近等語，而被告亦確實居住於高雄縣橋頭鄉○○村
      ○○路55號，有其個人年籍資料在卷，且亦確實有戴眼鏡
      ，亦有警詢筆錄所附之甲○○口卡片在警卷第7 頁可憑，
      足認證人芮自宇所稱: 約定在被告住處附近向被告買毒品
      等語，應屬實情。又證人芮自宇向被告購買毒品海洛因之
      次數，因時間久遠，其無法確定係7 次或8 次，購買價錢
      方面亦僅能確定2,000 元者1 次，1,000 元者至少1 次，
      其餘多係500 元，本於罪疑惟輕原則，就次數而言，本院
      即認定交易次數總計7 次，就購買金額而言，本院即認定
      1 次2,000 元，1 次1,000 元，餘5 次均為500 元。
（二）被告於本院前審審理時供稱：我認識芮自宇差不多兩個月
      等語。證人芮自宇於原審審理中亦結證稱：我於94年7 月
      2 日被抓前一、兩個月才認識被告，並非自93年11月就認
      識被告等語。復參酌證人芮自宇於原審審理時證述：在警
      詢時，我印象警察是問1 個月買幾次，所以我才講3 、4
      次，檢察官偵訊時問我全部共買幾次，我才講7 、8 次等
      情以觀（見原審卷第41頁），證人芮自宇向被告購買毒品
      海洛因的時間，應係自94年5 月初某日起，至同年6 月下
      旬某日止，至為明顯。從而，證人芮自宇於偵查中供述伊
      從93年11、12月間開始向被告購買毒品海洛因，應屬誤記
      ，併此敘明。
（三）被告於最初於警詢時及原審95年2 月20日準備程序時辯稱
      ：伊完全不認識芮自宇，伊當時在雲林麥寮工作，並提出
      各類所得扣繳暨免扣繳憑單3 紙、聲請傳訊證人儲邵華證
      明其在麥寮工作等語（見警詢卷第1 頁、第2 頁、原審卷
      第23頁至第25頁）。然依原審卷附之臺灣大哥大雙向通聯
      查詢資料，被告之母親林吳桃緊名義所申辦，而由被告使
      用之0000000000號行動電話雙向通話記錄（含基地台位址
      ），被告自94年4 月21日起至94年6 月30日止，單日通話
      數量多達10通以上，無論係受話或發話，基地台均未曾出
      現於雲林縣麥寮鄉，有該雙向通聯記錄1 份暨檔案光碟1
      片在原審卷第78頁至第110 頁可稽，可見被告縱於該段期
      間有至雲林麥寮，亦非長時間待在雲林地區而未離去，是
      被告上開所辯不足作為其有利之判斷。再者，被告坦承行
      動電話0000000000號，係其母親之名義申請，但為其所使
      用，有其個人資料查詢單、臺灣大哥大雙向通聯申請人查
      詢資料等在卷可稽，則證人芮自宇於到案後陳稱：賣伊毒
      品之人為被告，被告住在甲圍路附近，且使用電話000000
      0000號等情，亦均與事實吻合，倘芮自宇從未向被告購買
      毒品，其焉能具體描述出被告上開住處、使用電話等相關
      個人私密資料，是本院認芮自宇之指述與事實相符，自可
      採信。至於被告提出之所得稅扣繳憑單，觀諸其上所載「
      所得年月」分別為94年1 月（或3 月）至94年3 月（或5
      月），扣繳單位即雇主公司分別係位於高雄縣楠梓區、大
      社鄉，或位於屏東縣新園鄉等地，且如前所述，被告縱然
      於該段期間曾經公司派遣至雲林工作，然被告既非整日均
      在雲林麥寮，故被告縱有至麥寮工作，仍有出賣毒品予芮
      自宇之機會及可能。
（四）被告嗣雖於原審95年11月23日改稱：「伊與芮自宇係施用
      毒品朋友，應係因幫忙購買毒品糾紛而遭芮自宇陷害等語
      （見原審卷第136 頁至第138 頁），又於本院前審96年1
      月24日準備程序時供稱: 因為我認識藥頭，芮自宇沒有認
      識藥頭，我有留電話號碼給芮自宇，因為芮自宇問我有無
      認識藥頭，有無地方可以拿藥，我說我有認識，所以我才
      留電話給他，我留電話給他的目的是如果他要買毒品可以
      一起拿藥，因為大家不是時常有錢，希望相互支援。所以
      他有錢的時候我幫他買毒品，他可以分一點毒品給我。如
      果我有錢的時候，買毒品我不一定會分給他，我跟芮自宇
      一起出錢買大概有2 、3 次以上，次數我忘記了等語（見
      本院上訴卷第27頁至第28頁）。然查：被告自94年9 月15
      日警詢起，歷經偵查及原審準備程序、第1 次審理程序當
      庭詰問芮自宇，迄95年11月23日原審第2 次審理時，長達
      一年餘之偵訊、審理期間，均矢口否認認識芮自宇，嗣經
      原審提示全案證據後，又改口為上開辯詞，於本院前審審
      理時更稱: 芮自宇有錢時，我幫他買毒品，他可以分一點
      毒品給我，大家相互支援等語，其臨案心虛之情，顯然可
      見。又芮自宇係於94年7 月2 日21時另外涉嫌搶奪、竊盜
      案件，經警察逮捕到案後，因遭警察追查有無施用毒品，
      所施用毒品從何而來，方才供出係向綽號「眼鏡仔」之男
      子（即被告）購買、提供「眼鏡仔」使用之聯絡電話、攜
      同警察前往交付毒品處所勘查，經警察循線調閱該行動電
      話申請人、口卡片照片供芮自宇指認後，方才查獲本案，
      此觀諸警察偵辦過程之移送卷宗自明，可見芮自宇自始應
      無陷害被告之動機，且因歷次所述情節，前後大致相符，
      亦與相關客觀證據相符，顯見指述亦非虛構。被告或稱不
      認識芮自宇、或稱曾幫忙買毒品而遭誣陷、或稱藥頭不願
      意與芮自宇接洽，故由伊出面買，大家不是很有錢，所以
      相互支援等語，前後矛盾，且與常情不符，亦難採信。
（五）另辯護人雖辯稱：僅憑證人芮自宇之指述，即將被告論以
      販賣毒品之重大罪刑，於積極證據仍有不足，而有誤判之
      可能云云，然查：非法販賣海洛因等毒品之交易型態，有
      所謂「大盤」、「中盤」或「小盤」之分，其中「大盤」
      或「中盤」者，倘時機掌握得宜，或可查獲電子秤、帳冊
      、分裝袋等販賣工具，且因購買者眾，一旦事發，必有多
      數知情或買受人等可為證人，然在「小盤」與偶發之零星
      交易，因係一手交錢，一手交貨，交易方法簡單，對象不
      多，無須使用任何販賣工具，亦無記載帳冊之必要，此種
      交易方式，因交易時間短暫，未必有第三者知悉其情事，
      且茍非警方事先獲知情報，甚難於交易現場當場查獲，法
      院固不應僅憑購買者片面之指證，據以認定被告之非法販
      賣毒品之犯行，然購買者之指證在證據法則上既屬人證之
      一種，與被告之自白不得作為認定事實唯一證據之情形不
      同，如購買者之指證並無矛盾或瑕疵，亦未違背經驗法則
      與論理法則時，自不應僅因無法查得其他直接佐證，即對
      購買毒品者所為對販毒者不利之指證，全然捨棄不採（最
      高法院93年度台上字第5742號裁判意旨可資參照），本案
      被告與芮自宇間之毒品交易，依其型態、規模可知應係毒
      品供給鏈之「下游」、「小盤」交易，除警方事先接獲線
      報而能當場人贓俱獲外，若非購買者指證，本難再予查獲
      其他事證，本案雖僅有證人芮自宇之指述，然其並無誣陷
      被告之動機，依芮自宇所稱打被告之行動電話向其買海洛
      因，其所指綽號「眼鏡仔」之人即為被告，且攜帶警方前
      往其購毒處查訪，該前往之處所確實係在被告住所附近，
      其詳述被告使用之電話、特徵、交易地點均與被告之個人
      資料一致，其指述內容經調查後與事實相符，本院認為芮
      自宇之證詞乃有可信度，揆諸上開裁判意旨，仍可作為論
      處被告有罪之依據，辯護人上開指稱，尚屬無據。
（六）被告雖始終否認有上揭被訴販賣海洛因予芮自宇之犯行，
      但被告對於與芮自宇是否認識？有無毒品往來？等關鍵事
      項，先後所述矛盾，何況其見無法圓謊時，乃一再改變供
      詞，且其亦承認與芮自宇有毒品之往來，可見芮自宇之證
      詞並無空穴來風，如僅有芮自宇之片面證詞，並無其他佐
      證，或許令人懷疑芮自宇之證詞是否足採，然本件被告既
      亦承認與芮自宇有合資購買毒品及幫芮自宇購買毒品等情
      ，可見芮自宇之證詞有脈絡可循，並非憑空捏造甚明，如
      本件之情形，仍無法採信證人芮自宇之證詞及其他佐證而
      論被告之罪責，則在僅販賣毒品給1 人之情形下，只要被
      告否認販賣毒品，則可逃避販賣毒品刑責，無法定其罪責
      ，豈非狡猾之人均可得逞而解免刑責，此應不是吾等所樂
      見！因此，本件並非僅有證人芮自宇之單獨證詞所可比擬
      ，仍有其餘之佐證（詳如上所述）足以證明被告確有本件
      販賣第一級毒品之犯行。
（六）又政府為杜絕毒品氾濫，再三宣導教民眾遠離毒品，媒體
      報導既深且廣，對於禁絕毒品之政策，應為民眾所熟悉。
      又政府對於查緝施用、轉讓及販賣毒品無不嚴格執行，且
      販賣毒品罪係重罪，若無利可圖，衡情一般持有毒品者，
      當不致輕易將持有之毒品交付他人。況且，販賣毒品乃違
      法行為，非可公然為之，且有其獨特之販售路線及管道，
      亦無公定之價格，復可任意增減其分裝之數量，而每次買
      賣之價量，亦可能隨時依市場貨源之供需情形、交易雙方
      之關係深淺、資力、對行情之認知、可能風險之評估、查
      緝是否嚴緊，及購買者被查獲時供述購買對象之可能性風
      險評估等諸般事由，而異其標準，非可一概而論，是販賣
      之利得，誠非固定，而縱使販賣之人從價差或量差中牟利
      方式雖異，其意圖營利之非法販賣行為仍屬同一。本件被
      告雖然否認犯罪，而無法確認其購入海洛因之成本及售出
      利潤，惟依證人芮自宇證述係以每包500 元、1,000 元、
      2,000 元等價錢向被告購買毒品，且被告甘冒遭到查緝判
      處重刑之風險販賣之，顯見其有從中獲利之意圖甚明。
（七）綜上所述，足見被告所辯各情，無非卸責之詞，不足採信
      。本件事證明確，被告販賣第一級毒品犯行，堪以認定。
三、被告行為後，刑法下列規定業於94年2 月2 日修正公布，並
    於95年7 月1 日施行，依修正後刑法第2 條第1 項規定：「
    行為後法律有變更者，適用行為時之法律。但行為後之法律
    有利於行為人者，適用最有利於行為人之法律。」，此為比
    較新舊法之準據法；又比較新舊法時，應就罪刑有關之共犯
    、牽連犯、連續犯、有無累犯加重、自首減輕暨其他法定加
    減原因與加減例等一切情形，綜其全部罪刑之結果而為比較
    ，復有最高法院95年5 月23日所為之95年度第8 次刑庭會議
    決議可資參照，茲分述如下：
  (一)被告行為時刑法第33條第5 款「罰金：1 元以上」之規定，
    被告行為後修正公布為「罰金：新臺幣1,000 元以上，以百
    元計算之」，新法並未較有利於被告。
  (二)被告行為後，刑法第56條連續犯之規定，業經刪除，此刪除
    雖非犯罪構成要件之變更，但已顯然影響行為人刑罰之法律
    效果，自屬法律有變更；又被告多次販賣毒品海洛因行為，
    如於舊法時期依照連續犯之規定，僅論以1 罪，新法施行後
    ，依數罪併罰之結果，被告即應論以數罪，經比較新、舊法
    結果，新法並未較有利於被告。
  (三)依行為時刑法第64條第2 項規定：「死刑減輕者，為無期徒
    刑，或15年以下12年以上有期徒刑。」，裁判時刑法則規定
    ：「死刑減輕者，為無期徒刑。」，行為時刑法第65條第2
    項規定：「無期徒刑減輕者，為7 年以上有期徒刑。」，裁
    判時刑法則規定：「無期徒刑減輕者，為20年以下15年以上
    有期期徒刑。」，經比較新、舊法結果，新法亦未較有利於
    被告。
  (四)經上開整體綜合比較新、舊法結果，應適用被告行為時之法
    律較有利於被告。
四、按海洛因係毒品危害防制條例第2 條第2 項第1 款所列之第
    一級毒品，依法不得持有、施用、販賣。被告甲○○意圖營
    利，販賣第一級毒品海洛因給芮自宇施用，核被告甲○○所
    為，係犯毒品危害防制條例第4 條第1 項之販賣第一級毒品
    既遂罪。被告持有第一級毒品之低度行為，為其後販賣第一
    級毒品之高度行為所吸收，不另論罪。被告先後7 次販賣第
    一級毒品海洛因犯行，均時間緊接，觸犯同一罪名之罪，顯
    係基於概括犯意反覆為之，應依修正前刑法第56條規定，論
    以連續販賣第一級毒品罪，並依法加重其刑（其中因販賣第
    一級毒品罪之法定本刑為死刑、無期徒刑，被告此部分依法
    不得再予加重，僅就罰金刑部分加重）。又被告藉販賣第一
    級毒品海洛因圖利，所為罪質及惡性雖然非輕，且犯罪後否
    認犯罪，未見有何悔改之心，然念本罪法定刑甚重，被告到
    案後否認犯行畢竟屬人性之自然，又其販賣金額非鉅，並非
    販賣毒品之上游，危害社會程度較低，如予宣告最低本刑無
    期徒刑，猶嫌過重，犯罪情狀尚堪憫恕，爰依刑法第59條之
    規定，減輕其刑。被告同時有上開刑之加重、減輕事由，應
    先加後減之。
五、原判決以被告甲○○罪證明確，因予論罪科刑，固非無見，
    然查：(一)原判決於主文欄諭知甲○○禠奪公權期間為8 年，
    然於理由欄竟論以應宣告甲○○褫奪公權7 年，致主文與理
    由不符，自有未合。(二)又門號0000000000號行動電話，雖係
    被告所使用，然申請名義人為被告母親林吳桃緊，屬於林吳
    桃緊所有，原審依毒品危害防制條例第19條第1 項規定予以
    宣告沒收，亦有未恰。(三)被告販賣毒品海洛因之時間，係自
    94年5 月初某日起至同年6 月下旬某日止，理由已如前述，
    而原判決事實欄則認被告販賣海洛因之時間係始自93年11、
    12月間某日起至94年6 月下旬某日止，其認定事實即有違誤
    。被告上訴意旨，仍執前詞，否認犯罪，指摘原判決不當，
    雖無理由，然原判決既有上開可議之處，自屬無可維持，應
    由本院將原判決予以撤銷改判。爰審酌被告明知毒品害人不
    淺，為圖一己利益，竟多次販賣予芮自宇施用，惡性匪淺，
    且犯後否認犯行，未見悔改之意，本不宜寬恕，然念其教育
    程度僅高中肄業、家庭經濟狀況小康（參見警詢筆錄）、販
    賣次數雖高達7 次，然販賣金額非鉅，並參酌本院審理時公
    訴人求刑有期徒刑9 年等一切情狀，量處有期徒刑10年，並
    依其所販賣第一級毒品罪之性質，認有禠奪公權之必要，爰
    併依刑法第37條第2 項規定，宣告褫奪公權6 年。又刑法第
    37條第2 項雖已將「宣告6 月以上有期徒刑」改為「宣告1
    年以上有期徒刑」，同條第5 項增列但書「但同時宣告緩刑
    者，其期間自裁判確定時起算之。」及部分文字之調整，然
    因褫奪公權屬於從刑，依照最高法院95年5 月23日第8 次刑
    事庭會議決議第1 點第(五)小點：「從刑附屬於主刑，除法律
    有特別規定者外，依主刑所適用之法律」，本案關於刑法修
    正前後之比較適用，整體言之，既應以修正前之刑法對被告
    較為有利，則從刑部分亦應一體適用修正前刑法之規定。另
    按毒品危害防制條例第19條第1 項規定，犯販賣毒品罪者，
    其犯罪所得之財物均沒收之，係採義務沒收主義。故販賣毒
    品所得之對價，不問其中成本若干，利潤多少，均應全部諭
    知沒收，貫徹政府查禁煙毒之決心，以符立法本旨（最高法
    院91年度臺上字第2419號判決意旨參照）。本案被告販賣第
    一級毒品所得之對價，1 次為2,000 元，1 次為1,000 元，
    5 次為500 元，總計應為5,500 元，係被告因犯罪所得之財
    物，雖未扣案，仍應依前開規定宣告沒收之，如全部或一部
    不能沒收時，以被告之財產抵償之。
六、公訴意旨另以：被告甲○○自93年11、12月間某日起，至94
    年4 月底某日止，亦有販賣第一級毒品海洛因予芮自宇之情
    事，因認被告此部分有犯毒品危害防制條例第4 條第1 項之
    販賣第一級毒品罪嫌云云。惟查被告自94年5 月初某日起，
    至同年6 月下旬某日止，連續販賣7 次海洛因予芮自宇之犯
    行，已論述如前，足證被告並無於93年11、12月間某日起至
    94年4 月底某日止，販賣海洛因予芮自宇之犯行，至為明確
    。被告此部分之犯罪，尚屬不能證明。惟公訴人認被告此部
    分與前開論罪科刑部分，具有連續犯之裁判上一罪之關係，
    故不另為被告此部分無罪之諭知，併此敘明。
據上論斷，應依刑事訴訟法第369 條第1 項前段、第364 條、第
299 條第1 項前段，毒品危害防制條例第4 條第1 項、第19條第
1 項，刑法第2 條第1 項前段、第11條、第59條，修正前刑法第
56條、第64條第2 項、第65條第2 項、第37條第2 項，判決如主
文。
本案經檢察官蔡國禎到庭執行職務。
中    華    民    國    97    年    7     月    14    日
                  刑事第二庭  審判長法  官  林正雄
                                    法  官  陳啟造
                                    法  官  黃壽燕
以上正本證明與原本無異。
如不服本判決應於收受本判決後10日內向本院提出上訴書狀，其
未敘述上訴理由者，並得於提起上訴後10日內向本院補提理由書
狀（均須按他造當事人之人數附繕本）「切勿逕送上級法院」。
中    華    民    國    97    年    7     月    14    日
                                    書記官  梁雅華
附錄本件判決論罪科刑法條：
毒品危害防制條例第4條第1項
  製造、運輸、販賣第一級毒品者，處死刑或無期徒刑；處無期
  徒刑者，得併科新臺幣1 千萬元以下罰金。


司法院資訊處製作；財團法人民間司法改革基金會備份。
